【裁判字號】    92,易,1126
【裁判日期】    920512
【裁判案由】    詐欺
【裁判全文】
臺灣臺中地方法院刑事判決                        九十二年度易字第一一二六號
    公  訴  人  臺灣臺中地方法院檢察署檢察官
    被      告  甲○○
右列被告因詐欺案件，經檢察官提起公訴（九十二年度調偵字第一一０號），本院判
決如左：
    主  文
甲○○意圖為自己不法之所有，以詐術使人將本人之物交付，處拘役肆拾日，如易科
罰金，以佰元折算壹日，緩刑貳年。
    事  實
一、甲○○前於民國（下同）八十一年間因妨害秩序案件，經臺灣高等法院臺中分院
    判處有期徒刑四月確定，於八十二年一月十九日易科罰金執行完畢（未構成累犯
    ）。緣乙○○投保國泰人壽保險股份有限公司（下稱國泰人壽公司）之終身壽險
    ，需繳交保險費新臺幣（下同）二萬六千三百七十六元，而於九十一年二月九日
    上午，欲撥打電話通知國泰人壽公司業務員楊淑苓前往收取保費，惟其一時未察
    ，誤將電話號碼撥打為與楊淑苓之電話號碼並列於同一名單上之甲○○之行動電
    話號碼0000000000號，甲○○接獲上開電話後，明知乙○○打錯電話
    ，且自己無權收取乙○○之保費，仍基於為自己不法所有之意圖，向乙○○誆稱
    其係業務員之夫，將代為收取保險費，使乙○○陷於錯誤，誤信甲○○係楊淑苓
    之夫，而告知住址，甲○○遂於同日上午八時十分許，至乙○○臺中縣大里市○
    ○路三八巷十二號住處，乙○○因之交付甲○○用以繳付保費之支票一紙（發票
    人為唐榮輝，支票號碼ＣＧ0000000號，付款人彰化商業銀行豐原分行，
    帳號000000000號，發票日九十一年四月三十日，面額二萬六千三百七
    十六元，背書人為乙○○之支票一紙），甲○○取得該支票後，將該紙支票交付
    予不知情之林永志，向林永志借得一萬八千元，餘額則清償其積欠林永志之子林
    國森之款項。嗣於九十一年二月十八、十九日間，乙○○經楊淑苓通知應繳付保
    費後，始知受騙，再於九十一年四月二十五日向銀行掛失止付前開票據，經林永
    志於九十一年四月三十日向臺中縣大里市農會提示前開票據後，而循線查獲上情
    。
二、案經乙○○告訴及臺中縣警察局霧峰分局報請臺灣臺中地方法院檢察署檢察官偵
    查起訴。
    理  由
一、訊據被告甲○○對其於右揭時地明知乙○○陷於錯誤，利用乙○○之錯誤而取走
    上開支票之事均坦認不諱，惟矢口否認有向乙○○施用詐術，其辯稱：我認罪。
    但我沒有跟乙○○說我是業務員的先生；若乙○○沒有打電話給我，我也不用惹
    這件事云云。惟查，被告右揭詐欺取財犯行，業據告訴人乙○○指訴綦詳，其指
    稱：我撥電話時打錯了，我打到0000000000，對方是一個男的接的，
    我問他你太太在不在，她不是要來收保險費嗎，對方就說他太太在忙，他等一下
    要過來收保費，後來，上午八點十分左右就有一個戴帽子的男子過來我家，我就
    把支票拿給他；地址是他在電話中問我的，我告訴對方等語（偵卷第三三頁），
    復據證人楊淑苓證稱：我過年後打電話給乙○○，乙○○說你不是叫你先生過來
    收了嗎，乙○○告訴我，對方自稱是我的先生等語在卷（偵卷第六十頁），復有
    上開支票影本、退票理由單、遺失票據申報書、掛失止付票據提示人資料查報表
    在卷可稽，又乙○○於九十一年二月間確實應向國泰人壽公司繳納保費金額合計
    為二萬六千三百七十六元，上開保費金額確與本件支票面額相符，亦有國泰人壽
    公司保費送金單、本件支票影本可稽，再0000000000號行動電話門號
    確係被告所有，亦有行動電話號碼資料查詢單可佐，告訴人乙○○所述已非無據
    ；且查，乙○○原意既係欲與楊淑苓連絡以交付保險費，衡諸常情，若被告甲○
    ○未自稱為業務員楊淑苓家人，並表明代收保費之意，乙○○自不可能通知被告
    並來收取保費，並告知家中地址，故乙○○之指訴應堪採信。被告明知自己無權
    收取上開保費支票，且對乙○○撥打電話號碼錯誤乙節知之甚詳，竟仍對乙○○
    詢問地址，且告知乙○○其係業務員之夫，其有施用詐術，使乙○○陷於錯誤而
    交付支票，及其具為自己不法所有之意圖甚明。被告雖辯稱：未向乙○○佯稱其
    係業務員之夫云云，顯係臨訟卸責之詞，非可採信。事證明確，被告右揭犯行堪
    予認定。
二、核被告甲○○所為，係犯刑法第三百三十九條第一項之詐欺取財罪。爰審酌被告
    前有妨害秩序前科，其年近五十歲，見乙○○撥打電話號碼錯誤，遂藉此機會，
    對乙○○佯稱自己係業務員之夫，使乙○○陷於錯誤，誤信為真，而交付保費支
    票，其犯罪之方法尚非暴力，又詐得之物係面額為二萬六千多元之支票一紙，暨
    其犯後態度，及其後已與乙○○達成和解，有調解書在卷等一切情狀，量處如主
    文所示之刑，並諭知易科罰金之折算標準。末查被告前於八十一年間因妨害秩序
    案件，經臺灣高等法院臺中分院判處有期徒刑四月確定，於八十二年一月十九日
    易科罰金執行完畢，其於執行完畢後，五年以內未曾受有期徒刑以上刑之宣告，
    有臺灣臺中地方法院檢察署刑案資料查註紀錄表在卷可按，被告犯後深具悔意，
    已與告訴人乙○○達成和解，其經此教訓，當知警惕而無再犯之虞，本院綜核各
    情，所宣告之刑，認以暫不執行為適當，併予宣告緩刑二年，以啟自新。
據上論斷，應依刑事訴訟法第二百九十九條第一項前段，刑法第三百三十九條第一項
、第四十一條第一項前段、第七十四條第二款，罰金罰鍰提高標準條例第一條前段、
第二條，判決如主文。
中      華      民      國    九十二    年      五      月     十二     日
                                        臺灣臺中地方法院刑事第四庭
                                            法  官    黃  家  慧
右正本證明與原本無異。
如不服本判決，應於送達後十日內向本院提出上訴狀(須附繕本)，上訴於台灣高等
法院台中分院。
                                            書記官
中      華      民      國    九十二    年      五      月     十二     日
附論罪科刑法條
刑法第三百三十九條第一項
意圖為自己或第三人不法之所有，以詐術使人將本人或第三人之物交付者，處五年以
下有期徒刑、拘役或科或併科一千元以下罰金。


司法院資訊處製作；財團法人民間司法改革基金會備份。
